臺灣高等法院民事判決
111年度金訴字第6號
原      告  田永洲

            熊恩靜
被      告  周惠玉

                 
上列當事人間請求侵權行為損害賠償事件，原告提起刑事附帶民
事訴訟，經本院刑事庭移送前來（110年度重附民字第49號），
本院於民國111年6月29日言詞辯論終結，判決如下：
    主      文
被告應給付原告田永洲新臺幣貳佰陸拾萬元，及自民國一一０年
十一月十九日起至清償日止，按週年利率百分之五計算之利息。
被告應給付原告熊恩靜新臺幣參佰伍拾萬元，及自民國一一０年
十一月十九日起至清償日止，按週年利率百分之五計算之利息。
訴訟費用由被告負擔。
本判決第一項，於原告田永洲以新臺幣捌拾陸萬柒仟元為被告供
擔保後，得假執行。
本判決第二項，於原告熊恩靜以新臺幣壹佰壹拾陸萬柒仟元為被
告供擔保後，得假執行。
    事實及理由
壹、程序方面
　　按訴狀送達後，原告不得將原訴變更或追加他訴。但擴張或
    減縮應受判決事項之聲明者，不在此限。民事訴訟法第255
    條第1項第3款定有明文。原告田永洲、熊恩靜（分稱姓名，
    合稱原告）於本院110年度金上重訴字第45號銀行法等案件
    之刑事訴訟程序（下稱系爭刑事案件）提起附帶民事訴訟，
    經本院刑事庭以裁定移送至民事庭審理。原告原列周惠玉及
    薛忠明為共同被告，請求2人連帶賠償原告新臺幣（下同）8
    10萬元本息，關於薛忠明部分因起訴不合法，業經本院另以
    裁定駁回確定（以下提及「被告」僅指周惠玉）。原告嗣於
    準備程序將聲明更正為：㈠被告應給付原告田永洲260萬元，
    及自起訴狀繕本送達被告翌日起至清償日止按週年利率5％計
    算之利息。㈡被告應給付原告熊恩靜350萬元，及自起訴狀繕
    本送達被告翌日起至清償日止按週年利率5％計算之利息。㈢
    上開第一、二項，願供擔保，請准宣告假執行（見本院卷第
    106頁），核屬減縮應受判決事項之聲明，應予准許（本院1
    10年度金上重訴字第45號刑事判決，認定被告對於原告田永
    洲、熊恩靜為詐欺犯行尚未償還之金額為260萬元、350萬元
    〈共計610萬元〉，原告起訴請求逾前述金額所提之刑事附帶
    民事訴訟本屬不合法，然於移送至民事庭減縮聲明後之請求
    ，已無不合法情事）。　　　　
貳、實體方面
一、原告主張：被告原係國泰人壽保險股份有限公司之保險業務
    員，向伊佯稱：其弟周國端係精算師，與國泰金控董事長蔡
    宏圖係同學，並有為蔡家財團操作外匯投資，保證年息12％
    利潤，伊若借款給其投資，其可將款項轉交其弟，在其弟幫
    蔡宏圖操作投資時偷偷幫忙操作，投資期滿後可拿回本金云
    云，致伊聞言後誤信為真，陸續交付金錢予被告，被告復以
    其及配偶薛忠明或薛忠明經營之順業刺繡材料有限公司（下
    稱順業公司）名義簽發支票交伊收執以取信於伊。被告初期
    雖有按月給付利息或報酬予伊，惟於民國107年間起即未再
    正常支付利息或報酬，伊發覺有異，要求取回本金，被告卻
    無力支付，伊始知悉受騙。原告田永洲、熊恩靜分別投資26
    0萬元、379萬8650元，被告迄今僅返還原告熊恩靜29萬8650
    元，尚對原告田永洲、熊恩靜各有260萬元、350萬元未返還
    ，致伊受有財產上損害，爰依民法第184條第1項規定，請求
    被告賠償伊所受損害。並聲明：㈠被告應給付原告田永洲260
    萬元，及自起訴狀繕本送達被告之翌日起至清償日止按週年
    利率5％計算之利息。㈡被告應給付原告熊恩靜350萬元，及自
    起訴狀繕本送達被告之翌日起至清償日止按週年利率5％計算
    之利息。㈢上開第一、二項，願供擔保請准宣告假執行。　
    　
二、被告於言詞辯論期日到庭陳稱：伊確實有欠原告金錢，同意
    原告之請求，但伊目前無錢償還，對於原告請求之金額沒有
    意見。
三、得心證之理由：
　㈠按因故意或過失，不法侵害他人之權利者，負損害賠償責任
    。故意以背於善良風俗之方法，加損害於他人者亦同。民法
    第184條第1項定有明文。
　㈡查原告主張之上開事實，業據原告於系爭刑事案件指訴在卷
    ，且有被告簽發交予原告之支票在卷可稽（見本院卷第111
    至125頁），經被告於系爭刑事案件中，對於原告指訴內容
    及檢察官起訴其涉犯詐欺取財罪嫌及違反銀行法罪嫌均自白
    承認，且被告前揭所為（包含原告在內提出刑事告訴之被害
    人有多人），業經本院刑事庭以110年度金上重訴字第45號
    刑事判決，認定被告犯銀行法第125條第1項後段之非法經營
    收受存款業務罪及刑法第339條第1項之詐欺取財罪，依想像
    競合犯關係，從較重之銀行法第125條第1項後段非法經營銀
    行業務罪處斷，判處被告有期徒刑7年9月，並經最高法院以
    111年度台上字第1783號判決駁回被告之上訴確定等情，有
    前述刑事判決附卷可憑，經本院調取系爭刑事案件全案電子
    卷證資料核閱無誤。被告於本件言詞辯論期日，亦表明同意
    原告之請求而自認在卷（見本院卷第157頁）。是以，被告
    確有上開犯罪行為，致原告均受有損害，屬故意以背於善良
    風俗方法加損害於他人之侵權行為，應對原告負侵權行為損
    害賠償責任，足堪認定。從而，原告田永洲請求被告賠償其
    所受損害260萬元，原告熊恩靜請求被告賠償其所受損害350
    萬元，均屬有據。　
　㈢末按給付無確定期限者，債務人於債權人得請求給付時，經
    其催告而未為給付，自受催告時起，負遲延責任。其經債權
    人起訴而送達訴狀，或依督促程序送達支付命令，或為其他
    相類之行為者，與催告有同一之效力。民法第229條第2項定
    有明文。遲延之債務，以支付金錢為標的者，債權人得請求
    依法定利率計算之遲延利息。但約定利率較高者，仍從其約
    定利率；而應付利息之債務，其利率未經約定，亦無法律可
    據者，週年利率為5％，為同法第233條第1項及第203條所明
    定。查原告請求被告給付前開金額，並無確定之清償期限可
    據，則原告請求以刑事附帶民事訴訟起訴狀繕本送達被告之
    翌日即110年11月19日（起訴狀繕本於110年11月18日送達，
    見本院110年度重附民字第49號卷第1頁）起至清償日止，按
    週年利率5％計算遲延利息，於法應予准許。　　
四、綜上所述，原告依民法第184條第1項規定，請求被告賠償田
    永洲260萬元、熊恩靜350萬元，及均自110年11月19日起至
    清償日止，按週年利率5％計算之利息，為有理由，應予准許
    。又原告陳明願供擔保聲請宣告假執行，核無不合，爰分別
    酌定相當之擔保金額准許之。
五、本件事證已臻明確，兩造其餘攻擊或防禦方法及所用證據，
    經本院斟酌後，認為均不足以影響本判決結果，爰不予逐一
    論列，附此敘明。　　
六、據上論結，本件原告之訴為有理由，依民事訴訟法第78條、
    第390條第2項，判決如主文。　　
中　　華　　民　　國　　111 　年　　6     月　　30　　日
                  民事第十九庭
                        審判長法  官  魏麗娟
                              法  官  郭佳瑛
                              法  官  張婷妮
正本係照原本作成。
如不服本判決，應於收受送達後20日內向本院提出上訴書狀，其
未表明上訴理由者，應於提出上訴後20日內向本院補提理由書狀
（均須按他造當事人之人數附繕本）上訴時應提出委任律師或具
有律師資格之人之委任狀；委任有律師資格者，另應附具律師資
格證書及釋明委任人與受任人有民事訴訟法第466條之1第1項但
書或第2項所定關係之釋明文書影本。如委任律師提起上訴者，
應一併繳納上訴審裁判費。
中　　華　　民　　國　　111 　年　　7 　　月　　1 　　日

　　　　　　　　　　　　　    書記官  張英彥